【裁判字號】    90,上訴,897
【裁判日期】    900808
【裁判案由】    違反槍彈藥刀械管制條例
【裁判全文】
臺灣高等法院高雄分院刑事判決                      九十年度上訴字第八九七號
    上  訴  人  台灣高雄地方法院檢察署檢察官
    被      告  甲○○
    指定（義務）
    辯   護  人 陳惠美
右上訴人因被告違反槍砲彈藥刀械管制條例案件，不服臺灣高雄地方法院八十九年度
訴字第一一五一號中華民國九十年四月十二日第一審判決（起訴案號：臺灣高雄地方
法院檢察署八十九年度偵字第五二八號），提起上訴，本院判決如左：
      主  文
上訴駁回。
      理  由
一、公訴意旨略以：被告甲○○於不詳時日，向不詳姓名者購買如起訴書附表所示之
    貝瑞塔模型槍、玩具子彈、槍枝零件及改造槍枝工具，於不詳地點改造槍枝及子
    彈（均未具殺傷力），嗣於八十八年十一月底，用一木盒子將上開物品攜至不知
    情之案外人吳俊瑋位於高雄縣鳥松鄉○○路十一之八號住處，藏放於吳俊偉家中
    床底下，嗣於八十八年十二月七日十一時四十八分許，經警當場在吳俊瑋住處查
    獲如起訴書附表所示之物，始知上情。因認被告涉犯槍砲彈藥刀械管制條例第十
    條第五項、第一項及第十二條第五項、第一項之罪嫌云云。
二、按犯罪事實應依證據證據認定之，無證據不得推定其犯罪事實，刑事訴訟法第一
    百五十四條定有明文。又事實之認定，應憑證據，如未能發現相當證據，或證據
    不足以證明，自不能以推測或擬制之方法，為裁判基礎（最高法院四十年台上字
    第八六號判例參照）；且認定犯罪事實所憑之證據，雖不以直接證據為限，間接
    證據亦包括在內，然無論直接證據或間接證據，其為訴訟上之證明，須於通常一
    般之人均不致有所懷疑，而得確信其為真實之程度者，始得據為有罪之認定，倘
    其證明尚未達此一程度，而有合理之懷疑存在而無從使事實審法院得有罪之確信
    時，即應由法院為諭知被告無罪之判決（最高法院七十六年台上字第四九八六號
    判例參照）。
三、本件公訴人認被告涉嫌右開犯行，係以證人廖勢玄證稱曾看過被告拿一盒子放在
    吳俊瑋家中，看被告拿的樣子好像很重，而且有鐵的聲音，有聽被告說過，那是
    「細隻的」（按意指手槍）等語，以及被告自承於八十八年十一月底左右將行李
  搬到吳俊偉家中寄放等情為論據。
四、訊據被告甲○○堅決否認上開犯行，辯稱：吳俊瑋被查獲時，被告並未在場，且
    被告於八十八年十一月底與老闆一同至台北開會，扣案之物品，不是被告的等語
    。經查：
（一）被告於偵、審中雖均自承曾於八十八年十一月底左右將行李寄放於吳俊偉家中
      ，然亦辯稱所寄放者僅有衣服，並未寄放槍彈，而且行李放置處所為吳俊偉住
      處之地下室，並非房間；且其寄放之衣物已於八十八年十月底或於八十九年初
      拿走等語，是能否僅憑被告曾寄放物品於吳俊瑋住處，即推認上開改造槍彈為
      被告所有，尚有疑問。
（二）雖證人廖勢玄於偵查中證稱：「（有否看過陳（品傑）把改造槍枝、零件放在
      家中？）答：有看過陳拿一盒子放在吳（俊瑋）的房內，看到陳拿好像很重的
      樣子，而且也有鐵的聲音，有聽陳說過，那是『細隻的』」云云，然廖勢玄於
      原審審理中則改稱：「（你是否於八十八年十一月底在吳俊瑋家看見甲○○拿
      東西去那裡寄放？）答：甲○○拿去寄放時我不在場，我去時就看見東西在床
      底下」、「（你在偵訊中為何供稱看過甲○○拿一盒子放在吳俊瑋房間？）答
      ：我是看見甲○○從床底將盒子拿出來又放進去，甲○○最初拿去寄放時我沒
      看見」、「（你認識甲○○否？）答：我是在看見甲○○在吳俊瑋床下拿盒子
      那天才認識他，以前不認識他」、「（該物之來源你知情否？）答：我聽吳俊
      瑋說是在六合路夜市○○道具槍」云云（原審八十九年七月十一日訊問筆錄）
      ，嗣於本院審理時證稱：「（吳俊偉有無告訴你槍彈的來源？）答：沒有」（
      見本院九十年七月十六日訊問筆錄）。依證人廖勢玄此等證述，就其是否有目
      睹被告寄放上開槍彈於偵查中及原審之證述不一，及就吳俊偉有無告知上開槍
      彈之來源於原審及本院之證述亦不相吻合，其證言前後不符而有重大瑕疵，已
      難採為被告論罪之依據；何況，廖勢玄與吳俊瑋已認識六、七年，此據廖勢玄
      於偵查中證述明確（偵卷八十九年三月十六日訊問筆錄），顯見廖勢玄與吳俊
      瑋已屬熟識；而廖勢玄自稱是看見甲○○在吳俊瑋床下拿盒子那天才認識他，
      以前不認識他等情（見原審同上訊問筆錄），被告更否認在案發之前見過或認
      識廖勢玄，是證人廖勢玄之證言是否迴護吳俊瑋，亦非毫無疑義。
（三）證人吳俊瑋雖於警、偵訊及原審審理中均證稱上開改造槍彈係被告所寄放，然
上開槍彈既係於其住處床下扣得，有搜索扣押證明筆錄在卷可憑，則吳俊瑋顯
      為查獲當時之持有人，就改造槍彈之犯行本即涉有重嫌，係居於利害關係人之
      地位，其證詞攸關本身刑責，尚難遽採為不利於被告之證據。況吳俊瑋於偵查
      中證稱：「（槍枝半成品誰的？）答：甲○○的，我朋友廖勢玄、潘招陽他二
      人都知道」云云（偵卷八十九年三月十六日訊問筆錄），惟潘招陽於原審審理
      中則結證稱：「（被查獲之槍枝及子彈係何人所有？）答：吳俊瑋告訴警察是
      甲○○的，我才知道有那些東西」、「（吳俊瑋於偵查中供稱你與廖勢玄均知
      槍彈是甲○○的，有何意見？）答：我以前並不知道有那些槍彈，是警察搜出
      後我聽吳俊瑋告訴警察是甲○○的，我才知道，以前沒聽人說過有那些槍彈」
      等語（原審九十年一月三十一日訊問筆錄），足見證人吳俊瑋之證述與事實有
      不符而顯有瑕疵，自亦不得逕以其證述為不利被告之認定。
五、綜上所述，扣案槍彈半成品既係在吳俊瑋住處床下扣得，而證人吳俊瑋、廖勢玄
    之證言又有前述重大瑕疵；證人潘招陽更證述其對槍枝所有人之認知係由吳俊瑋
    於警訊中之供述才知道等情，係來自吳俊偉之傳聞證據，何況，吳俊偉之證述有
    瑕疵，且其陳述攸關本身利害，不足採信，有如前述。故證人吳俊偉、廖勢玄、
    潘招陽等人之證言均難採為被告論罪之依據；此外，本院復查無其他積極證據足
    資證明被告確有公訴人所指之犯行，揆諸首開規定及說明，自屬不能證明被告犯
    罪。
六、原審因而諭知被告無罪之判決，核無不合，檢察官上訴意旨仍認被告犯罪而指摘
    原判決不當，為無理由，應予駁回。
七、另扣案槍彈半成品係自證人吳俊瑋住處床下扣得，有搜索扣押證明筆錄可憑，且
    曾告知證人廖勢玄上開槍彈係自六合夜市購得等語（詳前述訊問筆錄），則吳俊
    偉是否涉犯槍砲彈藥刀械管制條例之犯行，此部分應宜由檢察官另行卓處。
據上論結，應依刑事訴訟法第三百六十八條，判決如主文。
本案經檢察官陳惠珠到庭執行職務。
中    華    民    國         九十       年      八      月      八      日
                              臺灣高等法院高雄分院刑事第二庭
                                  審判長法官  曾永宗
                                        法官  鄭月霞
                                        法官  邱永貴
右正本證明與原本無異。
檢察官如不服本判決，應於判決送達後十日內向本院提出上訴狀，其未述理由者並
應於提出上訴狀後十日內向本院補提理由書（應附繕本)。
被告不得上訴。
                                      書記官  周能智
中    華    民    國         九十       年      八      月      十      日
                                                                      Ｈ


司法院資訊處製作；財團法人民間司法改革基金會備份。
